臺灣新北地方法院刑事判決
111年度審訴字第292號
公  訴  人  臺灣新北地方檢察署檢察官
被      告  蘇廷承


上列被告因妨害秩序案件，經檢察官提起公訴（110年度偵字第4
0855號），被告於準備程序中就被訴事實為有罪之陳述，經本院
合議庭裁定進行簡式審判程序審理，判決如下：
    主  文
丙○○犯攜帶兇器在公共場所聚集三人以上施強暴而在場助勢罪，
處有期徒刑參月，如易科罰金，以新臺幣壹仟元折算壹日。緩刑
貳年，緩刑期間付保護管束，並應於本判決確定之日起壹年內向
指定之政府機關、政府機構、行政法人、社區或其他符合公益目
的之機構或團體，提供捌拾小時之義務勞務。
    事實及理由
一、丙○○與陳駿豪、林煒藝、蘇冠宇（此3人均另行審結）係朋
    友，陳駿豪與乙○○因停車發生糾紛，竟與林煒藝、蘇冠宇、
    丙○○及其他真實姓名年籍不詳之人，共同基於意圖供行使之
    用而攜帶兇器在公共場所聚集三人以上，施強暴脅迫之犯意
    聯絡，於民國109年2月7日23時54分許（起訴書誤載為8日）
    ，在新北市○○區○○街00巷00號前之公共場所，由陳駿豪先向
    乙○○恫稱：「機掰，你不知道你爸是誰」、「過來」等語，
    丙○○則以在場助勢之犯意，對乙○○稱：「不要走」等語，陳
    駿豪、林煒藝即以手持鋁棒及蘇冠宇以徒手之方式毆打乙○○
    ，而對乙○○下手實施強暴、脅迫，因而致乙○○受有頭部創傷
    併頭皮撕裂傷、左下背、左腰、左手腕挫傷、疑似腦震盪等
    傷勢。
二、證據：
  ㈠被告丙○○於偵查、本院準備程序及審理時之自白。
  ㈡另案被告陳駿豪、林煒藝、蘇冠宇於警詢中之陳述。
  ㈢亞東紀念醫院診斷證明書、新北市政府警察局海山分局案件
    照片黏貼紀錄表、告訴人乙○○提出之現場錄影檔案光碟。
三、論罪科刑：
  ㈠按共犯在學理上，有「任意共犯」與「必要共犯」之分，前
    者指一般原得由一人單獨完成犯罪而由二人以上共同實施之
    情形，當然有刑法總則共犯規定之適用；後者係指須有二人
    以上之參與實施始能成立之犯罪而言。且「必要共犯」依犯
    罪之性質，尚可分為「聚合犯」與「對向犯」，其二人以上
    朝同一目標共同參與犯罪之實施者，謂之「聚合犯」，如刑
    法分則之聚眾施強暴脅迫罪、參與犯罪結社罪、輪姦罪等是
    ，因其本質上即屬共同正犯，故除法律依其首謀、下手實施
    或在場助勢等參與犯罪程度之不同，而異其刑罰之規定時，
    各參與不同程度犯罪行為者之間，不能適用刑法總則共犯之
    規定外，其餘均應引用刑法第28條共同正犯之規定（最高法
    院81年度台非字第233號判決意旨參照）。是以，刑法第150
    條第1項所規定之「首謀」、「下手實施」、「在場助勢」
    此3種參與犯罪程度不同之態樣，彼此間並無成立共同正犯
    之餘地，然依上開實務見解及刑法第150條第2項規定，並無
    將加重條件排除在共同正犯之外之意，從而，倘若聚集三人
    以上在公共場所或公眾得出入之場所施暴時，無論係「首謀
    」、「下手實施」或「在場助勢」中之何者攜帶兇器或其他
    危險物品，均可能因相互利用兇器或其他危險物品，造成破
    壞公共秩序之危險程度提高，均應認該當於加重條件，況另
    案被告陳駿豪、林煒藝、蘇冠宇係在公共場所公然分持鋁棒
    歐打告訴人之身體，上開鋁棒顯然質地堅硬，且足以傷害告
    訴人之身體，為客觀上具有危險性，足以對人之生命、身體
    、安全構成威脅之兇器，被告應有認識到參與下手實施強暴
    行為之被告陳駿豪、林煒藝、蘇冠宇案發時有攜帶兇器到場
    之事實，自應認已符合刑法第150條第2項第1款之加重條件
    。
　㈡核被告所為，係犯刑法第150條第2項第1款、第1項前段之攜
    帶兇器在公共場所聚集三人以上施強暴而在場助勢罪。至檢
    察官起訴書記載被告所為係涉犯刑法第150條第2項第1款之
    攜帶兇器在公共場所聚集三人以上下手實施強暴脅迫罪，尚
    有未洽，然兩者基本社會事實同一，且已當庭告知被告前開
    法條，是無礙被告防禦權，爰依刑事訴訟法第300條規定，
    變更起訴法條。
  ㈢爰審酌被告僅因友人與他人發生停車紛爭，竟於他人在公共
    場所聚及三人以上，施強暴脅迫時，在場助勢，所為應予非
    難，惟犯後坦承犯行，態度尚可，且無前科紀錄，有臺灣高
    等法院被告前案紀錄表在卷可憑，素行良好，兼衡被告個人
    戶籍資料查詢結果註記高職畢業之教育程度、於警詢中自陳
    小康之家庭經濟狀況、犯罪動機、目的、手段及所生危害等
    一切情狀，量處如主文所示之刑，並諭知易科罰金之折算標
    準。
  ㈣查被告未曾因故意犯罪受有期徒刑以上刑之宣告，有臺灣高
　  等法院被告前案紀錄表附卷可稽，其因一時失慮，致罹刑典
　  ，且犯後坦承犯行，信其經此刑之宣告後，當知所警惕，應
　  無再犯之虞，本院因認其所宣告之刑以暫不執行為適當，爰
　  併予宣告緩刑2年，以啟自新。惟為免被告因獲得緩刑之宣
　  告而心存僥倖，為建立其正確法治觀念，使其更為謹慎，本
　  院認除前開緩刑宣告外，另依刑法第74條第2項第5款規定，
    命被告應於本判決確定之日起1年內，應於向檢察官指定之
    政府機關、政府機構、行政法人、社區或其他符合公益目的
    之機構或團體提供80小時之義務勞務，並依刑法第93條第1
    項第2款規定，諭知於緩刑期間付保護管束。嗣被告如有違
    反上開負擔，且情節重大者，檢察官得依刑法第75條之1 第
    1項第4款之規定，聲請法院撤銷其緩刑之宣告，併此敘明。
四、本案扣得之長鋁棒及短鋁棒各1支，為另案被告林煒藝所有
    ，非被告所有之物，亦非違禁物，爰不予宣告沒收或追徵，
    附此敘明。　　　
據上論斷，應依刑事訴訟法第273條之1第1項、第299條第1項前
段、第300條，判決如主文。
本案經檢察官甲○○偵查起訴，由檢察官宋有容到庭執行職務。
中    華    民    國   111    年    5     月    23    日
                  刑事第二十三庭  法  官  龔書安
上列正本證明與原本無異。
如不服本判決，應於判決送達後20日內敘明上訴理由，向本院提
出上訴狀 (應附繕本) ，上訴於臺灣高等法院。其未敘述上訴理
由者，應於上訴期間屆滿後20日內向本院補提理由書「切勿逕送
上級法院」。
                                  書記官  石秉弘
中　　華　　民　　國　　111 　年　　5 　　月　　24　　日
附錄本案論罪科刑法條全文：
中華民國刑法第150條
在公共場所或公眾得出入之場所聚集三人以上，施強暴脅迫者，
在場助勢之人，處1年以下有期徒刑、拘役或10萬元以下罰金；
首謀及下手實施者，處6月以上5年以下有期徒刑。
犯前項之罪，而有下列情形之一者，得加重其刑至二分之一：
一、意圖供行使之用而攜帶兇器或其他危險物品犯之。
二、因而致生公眾或交通往來之危險。